【裁判字號】    99,重訴,9
【裁判日期】    990908
【裁判案由】    殺人
【裁判全文】
臺灣屏東地方法院刑事判決               99年度重訴字第9號
公  訴  人  臺灣屏東地方法院檢察署檢察官
被      告  甲○○
指定辯護人  本院公設辯護人  乙○○
上列被告因殺人案件，經檢察官提起公訴（99年度偵字第308 號
），本院判決如下：
    主  文
甲○○殺人，累犯，處有期徒刑拾貳年，扣案之水果刀壹把沒收
。
    事  實
一、甲○○前曾於民國97年間因公共危險案件，經本院以97年度
    交簡字第395 號判決判處有期徒刑3 月確定，甫於97年10月
    29日執行完畢。其猶不知悛悔，於99年1 月1 日21時許，與
    李萬盛在位於屏東縣內埔鄉○○村○○路272 號之侯春源住
    處內，因細故發生口角，李萬盛乃揚言欲找人毆打甲○○，
    並要求甲○○留在現場後忿然離去，甲○○待李萬盛離去後
    ，因恐李萬盛對其不利，遂返回其所居住位於屏東縣內埔鄉
    ○○村○○路284 號住處，攜帶其所有之水果刀再度至侯春
    源住處內，嗣李萬盛於同日22時30分許至侯春源住處而見甲
    ○○在該處，即持螺絲起子刺傷甲○○之背部及臀部，甲○
    ○頓萌殺人之犯意，以右手持水果刀刺向李萬盛之左頸部（
    刀徑向下切斷李萬盛胸鎖乳突肌，切斷外頸靜脈並刺破內頸
    靜脈，導致週邊軟組織大出血）、左肩背部（2 ×0.2 公分
    刺傷，刀徑由第一肋骨下形成1.5 公分之穿通口進入右肋膜
    腔，並於右肺上葉形成一2 公分之劇場傷口，此一傷口造成
    右肋膜腔積血200 毫升、右肺塌陷及主動脈外膜出血），並
    持刀刺向李萬盛之身軀，致李萬盛之左胸有表面傷口2 ×2
    公分，深1.5 公分、左上臂腹側有表面傷口4.3 ×1 公分，
    深5.2 公分、左肩背有1.5 ×1 公分割傷、左腰背側有1.5
    ×0.2 公分割傷、頸背部有2 ×0.1 公分刺傷，造成李萬盛
    頸部及胸部大失血引起低容積性休克而當場死亡，甲○○行
    兇後旋即逃回家中躲藏，經警據報到場處理查知甲○○行兇
    ，而於同日23時15分許，在其住處3 樓旁屋頂將其逮捕，並
    在甲○○住處起出其所有供殺人用之水果刀1 把。
二、案經屏東縣政府警察局內埔分局報請臺灣屏東地方法院檢察
    署檢察官偵查起訴。
    理  由
一、按司法警察機關調查中之案件，或有量大或急迫之情形，為
    因應實務之現實需求，認為當然有鑑定之必要者，基於檢察
    一體原則，得由該管檢察長對於轄區內之案件，以事前概括
    選任鑑定人或囑託鑑定機關（團體）之方式，俾便轄區內之
    司法警察官、司法警察對於調查中之此類案件，得即時送請
    事前已選任之鑑定人或囑託之鑑定機關（團體）實施鑑定，
    此有法務部92年9 月1 日法檢字第0920035083號函可憑。而
    臺灣高等法院檢察署檢察長概括選任內政部警政署刑事警察
    局為「DNA 之鑑定」鑑定機關，有臺灣高等法院檢察署92年
    10月15日檢文允字第0921001322號函附之臺灣高等法院檢察
    署檢察長概括選任鑑定機關名冊可參。是鑑定本件DNA 之內
    政部警政署刑事警察局99年3 月3 日刑醫字第0990007197號
    鑑定書，雖係由屏東縣政府警察局逕送請內政部警政署刑事
    警察局鑑定，而非由檢察官或法官所指定囑託鑑定，惟內政
    部警政署刑事警察局為臺灣高等法院檢察署檢察長事前概括
    選任鑑定機關，其所為之鑑定結果，亦有證據能力。次按傳
    聞法則之重要理論依據，在於傳聞證據未經當事人之反對詰
    問予以核實，乃予排斥，惟若當事人已放棄對原供述人之反
    對詰問權，於法院審判時表明同意該等傳聞證據可作為證據
    ，基於證據資料愈豐富，愈有助於真實發現之理念，並貫徹
    刑事訴訟法修法加重當事人進行主義之精神，確認當事人對
    於證據能力有處分權之制度，傳聞證據經當事人同意作為證
    據，法院認為適當者，亦得為證據。本件檢察官、被告甲○
    ○、辯護人已表示對於全案卷證所存證據（含供述及非供述
    證據）均同意有證據能力，本院復斟酌該等證據並非非法取
    得，亦無證明力明顯過低之情形，以之作為證據，應屬適當
    ，是依刑法訴訟法第159 條之5 第1 項規定，應認該等證據
    均得採為證據。
二、上揭被告甲○○持水果刀刺殺被害人李萬盛致死之事實，業
    據被告迭於警詢時、偵查中及本院審理時供承明確，核與證
    人邱鎮財、傅兆水、黃國平於警詢時、偵查中；證人傅敏宗
    、鍾森榮、朱福昌於警詢時證述之被告與被害人發生爭執過
    程之情大致相符，並有水果刀1 把扣案可稽，復有屏東縣政
    府警察局刑案現場勘察報告、刑案現場照片、現場測繪圖等
    在卷足憑、且採自扣案水果刀刀刃上；採自被告右腳腳背之
    血跡，均與被害人DNA-STR 型別相同等情，有內政部警政署
    刑事警察局99年3 月3 日刑醫字第0990007197號鑑定書在卷
    足憑（見偵卷第59、60頁），又被害人確係遭銳器刺殺而受
    有如事實欄所述之傷勢致死等情，業經檢察官督同法醫師相
    驗屬實，有檢驗報告書、相驗筆錄、相驗屍體證明書在卷足
    憑，並經法醫師鑑定認被害人遭被告持刀刺傷頸部及胸部造
    成大失血引起低容積性休克死亡等情，亦有法務部法醫研究
    所99年4 月6 日法醫理字第0990000144號函附之99醫剖字第
    0991100023號解剖報告書、99醫鑑字第0991100074號鑑定報
    告書在卷足憑（見相卷第71頁以下），復有國仁醫院診斷證
    明書附卷可稽（見警卷第39頁），是被告上開自白核與事實
    相符，自堪採為對其有罪認定之證據，本件事證明確，被告
    殺人犯行洵堪認定。至被害人遭殺害前雖曾持螺絲起子刺傷
    被告之背部及臀部，惟被告係於與被害人發生口角後即返家
    攜帶水果刀至侯春源住處等候被害人，其復供稱：伊（因為
    ）生氣才會往死者身上刺，伊知道用刀刺死者會讓死者死掉
    等語（見本院卷第55頁正面），顯見其主觀上已有侵害被害
    人之意始會備妥兇器並下手刺殺被害人，是被告雖係遭被害
    人侵害後而持刀刺殺被害人，然被告係基於殺人之犯意為之
    ，非基於排除現在不法之侵害為防衛行為，自無刑法第23條
    正當防衛規定之適用，併此敘明。
三、核被告甲○○所為，係犯刑法第271 條第1 項之殺人罪。被
    告前有如事實欄所示論罪科刑及執行之前科，並於97年10月
    9 日縮刑期滿執行完畢等情，有臺灣高等法院被告前案紀錄
    表1 份在卷可稽，其於受徒刑之執行完畢，5 年以內故意再
    犯本件有期徒刑以上之罪，為累犯，應依刑法第47條第1 項
    之規定加重其刑。爰審酌被告僅因細故，竟持銳利之水果刀
    行兇殺人，造成被害人死亡，其犯罪手段及情節甚重，危害
    社會治安程度非輕，復未與被害人家屬和解並賠償損害，惟
    犯後坦承犯行，態度尚可等一切情狀，量處如主文所示之刑
    ，以資懲儆。扣案之水果刀1 把，係被告所有供犯罪所用之
    物，業據其供明在卷，應依刑法第38條第1 項第2 款之規定
    宣告沒收之；至其餘扣案之衣褲，僅為被告穿戴之衣物；扣
    案之起子係被害人所持用非被告所有；扣案之棉質手套、脫
    鞋及手機，均非供犯罪所用之物，亦非屬違禁物，爰均不為
    沒收之諭知。
據上論斷，應依刑事訴訟法第299 條第1 項前段，刑法第271 條
第1 項、第47條第1 項、第38條第1 項第2 款，判決如主文。
本案經檢察官任亭到庭執行職務。
中    華    民    國    99    年    9     月    8     日
                  刑事第五庭    審判長法  官  石家禎
                                      法  官  程士傑
                                      法  官  林家聖
以上正本證明與原本無異。
如不服本判決應於收受判決後10日內向本院提出上訴書狀，並應
敘述具體理由；其未敘述上訴理由者，應於上訴期間屆滿後20日
內向本院補提理由書（均須按他造當事人之人數附繕本）「切勿
逕送上級法院」。
中    華    民    國    99    年    9     月    8     日
                                      書記官  鍾思賢
附錄本案論罪科刑法條：
刑法第271條第1項
殺人者，處死刑、無期徒刑或10 年以上有期徒刑。

司法院資訊處製作；財團法人民間司法改革基金會備份。
